【裁判字號】    99,交聲,514
【裁判日期】    990830
【裁判案由】    聲明異議
【裁判全文】
臺灣高雄地方法院交通事件裁定         99年度交聲字第514號
原處分機關  高雄市政府交通局
異  議  人
即受處分人  甲○○
上列異議人因違反道路交通管理處罰條例案件，對於高雄市政府
交通局99年2 月25日所為之處分（處分案號：高市交裁字第裁32
-BO424519號），聲明異議，本院裁定如下：
    主  文
異議駁回。
    理  由
一、原處分意旨略以：異議人即受處分人甲○○所有之車身號碼
    UZJ-0000000000號自用小客車未領用牌照，於民國98年8 月
    19日下午4 時15分許，在高雄市○○路與重和路口，因駕駛
    人蔡其党駕駛該未領用牌照之車輛行駛，為警製單舉發，嗣
    由原處分機關依道路交通管理處罰條例第12條第1 項第1 款
    、第2 項之規定，裁處異議人罰鍰新臺幣（下同）3,600 元
    ，並沒入車輛等語。
二、異議意旨略以：因98年8 月8 日莫拉克風災來襲，高雄縣甲
    仙鄉小林村等地災情嚴重，異議人主動自8 月12日起駕駛自
    用收藏之車輛前往救災，該救災車於8 月18日因避震器折損
    無法行駛，前往良竣汽車保養場維修，於8 月19日維修完成
    ，由負責人蔡其党駕駛該車擬交付異議人，於交付車輛途中
    遭製單舉發，惟異議人義務協助高雄縣政府救災，而將該車
    駛往災區救災，此種緊急避難行為，依法不應處罰，請求撤
    銷原處分，依法聲明異議云云。
三、按汽車有下列情形之一者，處汽車所有人新臺幣3,600 元以
    上10,800元以下罰鍰，並禁止其行駛：一、未領用牌照行駛
    ；前項第1 款中屬未依公路法規定取得安全審驗合格證明，
    及第2 款、第9 款之車輛並沒入之，道路交通管理處罰條例
    第12條第1 項第1 款、第2 項前段分別定有明文。次按國產
    及進口之車輛均應符合交通部規定之安全檢驗標準，並應經
    車輛型式安全檢測及審驗合格，取得安全審驗合格證明書，
    始得辦理登記、檢驗、領照，道路交通安全規則第17條第2
    項亦定有明文。
四、經查：
（一）異議人所有之車身號碼UZJ-0000000000號自用小客車未領
      用牌照，於98年8 月19日下午4 時15分許，在高雄市○○
      路與重和路口，因駕駛人蔡其党駕駛該未領用牌照之車輛
      行駛，為警製單舉發之事實，此有高雄市政府警察局舉發
      違反道路交通管理事件通知單、高雄市政府警察局交通警
      察大隊99年3 月17日高市警交三字第0990005084號函在卷
      可稽（見院卷第7 、17頁），且為異議人所不爭執，其事
      實足堪認定。
（二）按因避免自己或他人生命、身體、自由、名譽或財產之緊
      急危難而出於不得已之行為，不予處罰，但避難行為過當
      者，得減輕或免除其處罰，行政罰法第13條定有明文。而
      該條所稱之緊急避難，其要件包括須客觀上確有緊急危難
      狀態存在，所為之避難行為，須與目的相當且採取損害最
      小之方式為之，亦即仍須符合比例原則。查上開異議人所
      有未領用牌照之車輛，雖確曾因莫拉克風災協助高雄縣政
      府運送物資等救災事宜，此有高雄縣政府98年9 月22日府
      社助字第0980244440號函附卷可參（見院卷第15頁），然
      上開車輛係在良竣汽車保養場維修完成後，由保養廠負責
      人蔡其党駕駛該車擬交付異議人途中為警製單舉發乙節，
      此有蔡其党出具之證明書在卷足憑（見院卷第13頁），且
      為異議人於聲明異議狀所自陳，難認此時有何避免自己或
      他人生命、身體、自由、名譽或財產之緊急危難存在，足
      見本件「未領用牌照之車輛行駛」之違規當時，並不具備
      客觀上緊急危難之要件，自無上揭緊急避難規定之適用，
      異議人聲明異議主張本件違規係屬緊急避難之行為，尚非
      可採。
（三）綜上，本件異議人所有之車身號碼UZJ-0000000000號自用
      小客車未領用牌照而行駛之違規事實，事證明確，堪以認
      定。又因異議人迄今未能提出上開車輛之安全審驗合格證
      明，從而，原處分機關依道路交通管理處罰條例第12條第
      1 項第1 款、第2 項之規定，裁處異議人罰鍰3,600 元，
      並沒入車輛，於法並無不合，異議人之異議為無理由，應
      予駁回。
五、據上論斷，應依道路交通案件處理辦法第19條，裁定如主文
    。
中    華    民    國    99    年    8    月    30     日
                    交通法庭    法  官  林依蓉
以上正本證明與原本無異。
如不服本裁定，應於裁定送達後5日內，向本院提出抗告狀。
中    華    民    國    99    年    8     月    30    日
                                書記官  許珈綺

司法院資訊處製作；財團法人民間司法改革基金會備份。
